【裁判字號】    99,上訴,1027
【裁判日期】    990902
【裁判案由】    殺人未遂
【裁判全文】
臺灣高等法院高雄分院刑事判決        99年度上訴字第1027號
上  訴  人
即  被  告  丙○○
選任辯護人  許芳瑞律師
上列上訴人因殺人未遂等案件，不服臺灣屏東地方法院98年度訴
字第1360號、99年度易字第83號中華民國99年4 月7 日第一審判
決（起訴案號：臺灣屏東地方法院檢察署第6722號及原審當庭以
言詞追加起訴），提起上訴，本院判決如下：
     主  文
原判決關於重傷未遂及其定執行刑部分撤銷。
丙○○犯傷害罪，累犯，處有期徒刑貳年月。
其他上訴駁回。
丙○○前開第二項撤銷改判部分所處之刑，與第三項上訴駁回部
分所處有期徒刑陸月，應執行有期徒刑貳年陸月。
     事  實
一、丙○○於民國93年間，因違反槍砲彈藥刀械管制條例案件，
    經原審以93年度訴字221 號判處有期徒刑1 年2 月確定，嗣
    於95年10月16日執行完畢。緣丙○○前於92年期間，曾向甲○○所經營位於屏東縣屏東市○○路289 號之1 「龍冠租車
    行」租賃自小客車，並將其自小客車駕照提供予甲○○，以
    作為日後清償租賃費用之擔保，然丙○○出監後，發覺其有
    在監執行期間之交通罰單並未繳納，因認甲○○未經其許可
    ，擅自持其駕照至監理機關辦理吊扣，故而懷恨在心，於98
    年8 月20日晚間7 時17分許，攜帶外部以塑膠袋包裹之西瓜
    刀1 把（未扣案）前往龍冠租車行。竟(一)基於傷害之犯意，
    持外包塑膠袋之西瓜刀1 把走入龍冠租車行，旋即朝甲○○
    揮砍，而砍中甲○○舉起抵擋之左手揮2 下，因而致甲○○
    受有左前臂撕裂傷合併4 條伸指肌腱斷裂之傷害。(二)於砍傷
    甲○○後，甲○○之妻乙○○在旁見狀大喊並走向外面求救
    ，丙○○見狀另行基於恐嚇危害安全之犯意，持刀追向乙○○，以加害生命、身體之事使乙○○生心畏懼，致生危害於
    安全，嗣隔壁鄰居駕車見狀後，持續按喇叭示警，丙○○始
    逃逸離去，經報警後，由警方循線查獲，始悉上情。
二、案經甲○○訴由屏東縣政府警察局屏東分局報請臺灣屏東地
    方法院檢察署檢察官偵查起訴。
     理  由
甲、程序部分：
    本判決以下所引用之傳聞證據，被告及辯護人於本院審理中
    均表示沒有意見，且未於言詞辯論終結前聲明異議，本院審
    酌上開傳聞證據作成時，並無不法之情事，認為適當，依刑
    事訴訟法第159 條之5 第2 項規定，自有證據能力，均得為
    證據。
乙、實體部分：
壹、恐嚇危害安全部分：
一、上開事實，業據上訴人即被告丙○○於原審審理時供承不諱
    ，核與證人乙○○於偵查中、原審及本院審理時結證之情節
    相符，復有卷附事發經過現場監視器錄影畫面光碟及原審勘
    驗上開光碟之堪驗紀錄（原審卷第120 頁至第121 頁）可資
    佐證，足見被告之自白與事實相符，自得採為認定被告犯罪
    之證據。綜上所述，本件事證已臻明確，被告於本院翻異前
    供，否認有恐嚇之情事自非可取，犯行堪以認定。
二、核被告所為，係犯刑法第305 條之恐嚇危害安全罪。被告曾
    受如事實欄所載犯罪科刑及有期徒刑執行完畢之紀錄，有臺
    灣屏東地方法院檢察署刑案資料查註紀錄表與臺灣高等法院
    被告前案紀錄表各1 份在卷可稽，5 年以內故意再犯本件有
    期徒刑以上之本罪，為累犯，應依刑法第47條第1 項規定加
    重其刑。
三、原審因而適用刑法第305 條、第47條第1 項之規定，並審酌
    被告以持刀恐嚇之方式，追趕欲逃離現場之被害人乙○○，
    顯見其行為之暴戾，惟念其犯後坦承犯行，態度尚佳，及尚
    未與被害人達成民事和解等一切情狀，量處有期徒刑6 月，
    以示懲儆。並認被告用以恐嚇乙○○之刀械，既未扣案，亦
    無證據證明係違禁物，且據被告供述已於案發後不慎掉落而
    不明去向（警卷第4 頁參照），為免執行困難，爰不宣告沒
    收。經核原審此部分判決認事用法並無不合，量刑亦屬適度
    ，被告上訴意旨，否認犯罪，指摘原審此部分判決不當，為
    無理由，應予駁回。
貳、傷害罪部分：
一、上開事實，業據上訴人即被告丙○○於原審及本院審理時供
    承不諱，核與證人即告訴人甲○○於偵查中、原審及本院審
    理時指訴，目擊證人乙○○於原審及本院審理時證述之情節
    相符，復有現場監視器錄影光碟及翻拍照片8 張（該光碟頁
    經原審於99年3 月24日當庭勘驗，內容詳見原審卷第128 頁
    至第131 頁）、財團法人屏東基督教醫院98年12月22日（98
    ）屏基醫外字第9812054 號函及其附件病歷、被害人傷勢照
    片1 張（原審卷第132 頁參照）等在卷可稽，足見被告之自
    白與事實相符，自得採為認定被告犯罪之證據。綜上所述，
    本件事證明確，被告之犯行，堪以認定。
二、本件公訴人認被告之行為，係犯刑法第271 條第2 項、第1
    項之殺人未遂罪，原審則認被告所為，則犯刑法第278 條第
    3 項、第1 項之重傷未遂罪。惟查殺人未遂之成立，以有殺
    害他人生命之故意，著手於殺人之實行而未發生死亡之結果
    為要件；倘無使人喪失生命之故意，僅在使其身體、健康受
    到傷害，則為傷害罪。又按殺人、重傷害與傷害之區別，應
    以行為時有無殺人、重傷害或傷害之故意為斷，被害人所受
    傷勢為何、是否為致命部位等，雖不能為認定行為人有無殺
    意之絕對標準，但加害人之下手情形如何，於審究犯意方面
    ，仍不失為重要參考資料。另法院就行為人有無殺人、重傷
    害或傷害之故意，應就案內一切證據，詳查審認，視其犯罪
    之動機、所使用之兇器、下手情形、殺傷之次數、所殺傷部
    位、傷勢程度、犯後態度等綜合判斷，俾為認定（最高法院
    94年度臺上字第412 號判決、85 年 度臺上字第5611號判決
    意旨參照）。訊據被告固坦認有持刀砍傷被害人甲○○之情
    事，惟堅決否認有何殺人或重傷害之犯意，辯稱：伊因氣憤
    甲○○冒用而致其駕照遭到吊扣一事，而前往甲○○經營之
    龍冠租車行理論，並持刀砍傷甲○○，然並無殺人或致其受
    重傷之犯意等語，經查：
  (一)被告與被害人甲○○間，因被害人甲○○向監理機關偽造並
    行使被告名義之切結書致被告遭裁罰一節，除經被告供明在
    卷外，亦與被害人甲○○於原審之證述情節相符（原審卷第
    120 頁參照），並有法務部行政執行署屏東行政執行處通知
    影本1 紙（移送案號00000000000 號）、違規查詢報表1 紙
    、臺灣東成技能訓練所出所證明書影本1 紙、公路監理電子
    閘門查詢資料3 紙（車號9M-7388 號、車號5961-PB 號、證
    號Ｚ000000000號）、交通部公路總局高雄區監理所屏東監理
    站99年2 月3 日高監屏字第0990003676號函及其附件等在卷
    可佐。本件除被告駕照遭甲○○冒用後，被告因而遭行政執
    行機關通知繳交之金額亦僅只於新臺幣2205元（詳見法務部
    行政執行署屏東行政執行處通知書影本，原審卷第35頁參照
    ）之外，並無重大仇恨嫌隙乙節，業經被告供述在卷，且與
    甲○○之證述相符，衡之常情，被告應不致因上開細故，即
    萌生致甲○○於死之犯意。
  (二)被告持刀揮砍被害人甲○○，遭甲○○以左手前臂抵擋，致
    其左手前臂受有撕裂傷後，雖多次作勢揮砍甲○○，但均未
    真的砍及甲○○，故甲○○並未因而有其他任何傷勢，此有
    財團法人屏東基督教醫院98年12月22日上開函附甲○○急診
    病歷1 份，及上開現場錄影光碟可稽，可知被告並未再持刀
    繼續攻擊被害人，可見其攻擊目標應僅只於甲○○之手臂；
    再觀諸甲○○所受傷勢即左手前臂撕裂傷等傷害，均非致命
    部位，衡諸常情，倘被告確有殺人犯意，應係以刀子直接砍
    殺被害人之致命部位，較易達到殺人之結果，惟被告並未如
    此，否則甲○○身上當無可能僅有前開左手前臂之撕裂傷，
    足徵被告所辯無殺人之故意，非無可採。
  (三)另據證人甲○○與乙○○於偵查及原審審理時之證述，被告
    以刀械砍傷甲○○2 刀之後，在無其他外力介入之情形下，
    即僅因乙○○之呼救而離開現場，足見被告在傷害甲○○至
    前開受傷程度之後，並無其他繼續追殺甲○○之舉動甚明，
    倘被告在主觀上有殺人之故意，則其應係朝甲○○繼續攻擊
    ，且不致於僅攻擊2 下即告停止，堪認被告當時應無殺人之
    故意，僅有傷害之犯意，至為明確。
  (四)被告雖於上開時、地持長刃砍傷被害人甲○○，使其受有左
    前臂撕裂傷合併4 條伸指肌腱斷裂之傷害，然上開傷害尚非
    屬刑法第10條第4 項所稱之重傷害。況查苟被告有使被害人
    受重傷之意思，應不致將西瓜刀外包塑膠袋，以減低其殺傷
    力。且不致於僅攻擊被害人2 下即告停止，難認被告有使被
    告受重傷害之故意，被告所為，應屬普通傷害，併此明。
三、核被告傷害人身體之行為，係犯刑法第277 條第1 項之傷害
    罪。公訴人認被告之行為，係犯刑法第271 條第2 項、第1
    項之殺人未遂罪，起訴法條尚有未恰，理由已如前述，惟起
    訴之基本事實同一，本院自得變更起訴法條，予以審判。又
    被告曾受如事實欄所載犯罪科刑及有期徒刑執行完畢之紀錄
    ，有臺灣屏東地方法院檢察署刑案資料查註紀錄表與臺灣高
    等法院被告前案紀錄表各1 份在卷可稽，5 年以內故意再犯
    本件有期徒刑以上之本罪，為累犯，應依刑法第47條第1 項
    規定加重其刑。
四、原審予以被告此部分論科，固非無見，惟查被告此部分僅成
    立傷害罪，而原審依重傷未遂罪論科，自有未合。被告上訴
    意旨，執此指摘原審此部分判決不當，為有理由，自應由本
    院將原審此部分判決及其定執行刑部分併予撤銷改判。審酌
    被告僅因細故，即持西瓜刀砍傷被害人，嚴重危害社會治安
    ，致使被害人身心受創至深，犯後迄未與被害人達成民事和
    解，態度非佳等一切情狀，量處如主文第2 項之刑，以資懲
    儆。至於被告用以砍傷甲○○之刀械，既未扣案，亦無證據
    證明係違禁物，且據被告供述已於案發後不慎掉落而不明去
    向（警卷第4 頁參照），為免執行困難，爰不宣告沒收。本
    件被告撤銷改判部分所處有期徒刑2 年3 月，與其上訴駁回
    部分所處有期徒刑6 月，爰定其應執行刑為有期徒刑2 年6
    月。
據上論斷，應依刑事訴訟法第368 條、第369 條第1 項前段、第
364 條、第299 條第1 項前段、第300 條、刑法第277 條第1 項
、第47條第1 項、第51條第5 款、刑法施行法第1 條之1 ，判決
如主文。
本案經檢察官蔡國禎到庭執行職務。
中    華    民    國    99    年    9     月    2     日
                  刑事第七庭    審判長法  官 莊飛宗
                                      法  官 蔡廣昇
                                      法  官 謝宏宗
以上正本證明與原本無異。
檢察官對傷害部分，如不服本判決應於收受本判決後10日內向本
院提出上訴書狀，其未敘述上訴理由者，並得於提起上訴後10日
內向本院補提理由書狀（均須按他造當事人之人數附繕本）「切
勿逕送上級法院」。
被告本判決不得上訴。
中    華    民    國    99    年    9     月    3     日
                                      書記官 蘇恒仁

司法院資訊處製作；財團法人民間司法改革基金會備份。
